【裁判字號】    98,消債更,113
【裁判日期】    980518
【裁判案由】    更生
【裁判全文】
臺灣桃園地方法院民事裁定           98年度消債更字第113號
聲  請  人
即  債務人  甲○○
上列當事人聲請消費者債務清理事件，本院裁定如下：
    主  文
債務人甲○○自中華民國九十八年五月十八日十七時起開始更生
程序。
命司法事務官進行本件更生程序。
延長保全處分之聲請駁回。
    理    由
一、按法院開始更生程序之裁定，應載明其年、月、日、時，並
    即時發生效力。次按法院裁定開始更生或清算程序後，得命
    司法事務官，進行更生或清算程序，必要時，得選任律師、
    會計師或其他適當之自然人或法人一人為監督人或管理人。
    消費者債務清理條例第45條第1 項、第16條第1 項分別定有
    明文。
二、本件聲請意旨略以：債務人因消費借貸及信用卡債務，對附
    表所示債權人負欠債務約新台幣（下同）2,221,559 元，債
    務人目前任職於德鉅企業股份有限公司擔任研發品管員，每
    月薪資為26,400元，實領約23,000元，所得除供個人生活所
    需外，尚須扶養母親乙○○及未成年子女丙○○，實已無力
    清償上開債務，債務人前雖提出債權人清冊，以書面向最大
    債權金融機構大眾商業銀行股份有限公司 (下稱大眾銀行）
    請求共同協商債務清償方案，惟協商不成立，又債務人無擔
    保或無優先權之債務總額未逾1,200 萬元，復未經法院裁定
    開始清算程序或宣告破產，爰向本院聲請更生等語。
三、債務人主張之事實，業據其提出戶籍謄本、前置協商不成立
    通知書、財團法人金融聯合徵信中心當事人查詢個人資料回
    覆書、全國財產稅總歸戶財產查詢清單、財政部台灣省北區
    國稅局95、96年度綜合所得稅各類所得資料清單、財政部台
    灣省北區國稅財產歸屬資料清單、服務證明書、存摺節本等
    為證。經查：債務人並無固定資產，其任職於德鉅企業股份
    有限公司，每月薪資收入26,400元，有債務人所提上開全國
    財產稅總歸戶財產查詢清單及服務證明書可稽。債務人陳稱
    其所得除供維持個人生活所需外，尚須負擔扶養其母乙○○
    及未成年子女丙○○等節。惟按對於直系血親尊親屬之撫養
    以不能維持生活者為限，民法第1117條定有明文，債務人之
    母乙○○為民國45年生，年僅53歲，尚屬中年，且其持有坐
    落桃園縣八德段八塊段490 之113 地號土地及其上建物門牌
    號碼桃園縣八德市○○路91巷15弄2 號之不動產，價值不菲
    ，有債務人所提財產歸戶資料存卷可稽，乙○○顯非不能維
    持生活，而債務人亦未舉證其母乙○○不能維持生活而須賴
    其撫養之證據，因之債務人列舉其每月須支出撫養母親乙○
    ○5,000 元部分，應予剔除。又債務人主張其每月須支出生
    活費20,000元（含扶養費10,000元），惟經剔除支出撫養其
    母乙○○之5,000 元後，每月支出生活費為15,000元，債務
    人雖未提出證明文件，惟按債務人應本其最大之誠信及能力
    履行債務，為達清償債務之目的，其生活需求與程度自應有
    所限制，不能與一般常人或其原有之生活程度相比，始能於
    維持基本生活之情形下，將所餘金錢償還債權人，而基本生
    活所需之金額究為若干？固因時、地不同而有不同之標準，
    依行政院主計處依社會救助法第4 條所統計之歷年最低生活
    費一覽表，臺灣省97年度每人每月最低生活費為9,829 元，
    此標準雖非可一體適用，然究非不得作為客觀衡量之基準。
    債務人每月之薪資所得26,400元，扣除其自身之最低生活費
    9,829 元及與其夫丁○○共同扶養未成年子女丙○○之費用
    9,829 元後，所餘之金額顯不能清償所負欠之2,221,559 元
    債務，加以債務人前與最大金融機構大眾銀行協商時，當時
    參與共同協商之債權人尚不包括非屬金融機構之台新資產管
    理股份有限公司（債權額：150,000 元）、萬榮行銷顧問股
    份有限公司（債權額：51,000元）、長鑫資產管理股份有限
    公司（債權額：1,200,000 元）、良京實業股份有限公司（
    債權額：150,000 元），如債務人每月同時清償上開4 筆債
    務，將更有所不足，是債務人主張其有不能清償債務之事實
    ，堪認屬實，此外，債務人又查無消費者債務清理條例第6
    條第3 項、第8 條或第46條各款所定駁回更生聲請之事由存
    在，則債務人聲請更生，應屬有據，並依首揭規定命司法事
    務官進行本件更生程序，爰裁定如主文。
四、末按法院就更生或清算之聲請為裁定前，得因利害關係人之
    聲請或依職權，以裁定為保全債務人財產、限制債權人對於
    債務人行使債權，及停止對於債務人財產強制執行程序之保
    全處分。前項保全處分，必要時，法院得依利害關係人聲請
    或依職權以裁定延長一次，延長期間不得逾60日，消費者債
    務清理條例第19條第1 項第1 、2 、3 款、第2 項定有明文
    。另按消費者債務清理條例第48條第2 項規定，法院裁定開
    始更生程序後，對於債務人不得開始或繼續訴訟及強制執行
    程序。查債務人前聲請本院於98年3 月17日為保全處分，茲
    債務人以上開保全處分期間即將屆滿，聲請本院延長保全處
    分，惟本件既經本院准予更生裁定後，對於債務人之訴訟及
    強制執行程序即有明文限制，因此並無延長保全處分必要，
    聲請人此部分延長保全處分之聲請，應予駁回。
中    華    民    國    98    年    5     月    18    日
                  民事第三庭    法  官  黃斯偉
以上正本係照原本作成
本裁定不得抗告
中    華    民    國    98    年    5     月    18    日
                                書記官  伍幸怡
附表：
┌───────────────────────────┐
│1.台北富邦商業銀行                                    │
│2.國泰世華商業銀行                                    │
│3.台灣中小企業銀行                                    │
│4.大眾商業銀行                                        │
│5.日盛國際商業銀行                                    │
│6.中國信託商業銀行                                    │
│7.永豐信用卡股份有限公司                              │
│8.台新資產管理股份有限公司                            │
│9.萬榮行銷顧問股份有限公司                            │
│10.長鑫資產管理股份有限公司                            │
│11.良京實業股份有限公司                                │
└───────────────────────────┘


司法院資訊處製作；財團法人民間司法改革基金會備份。
